【裁判字號】    88,上易,4548
【裁判日期】    890119
【裁判案由】    詐欺
【裁判全文】
臺灣高等法院刑事判決                  八十八年度上易字第四五四八號
    上  訴  人  臺灣桃園地方法院檢察署檢察官
    被      告  己○○
右上訴人因被告詐欺案件，不服台灣桃園地方法院八十七年度自字第八三號中華民國
八十七年九月三十日第一審判決，提起上訴，本院判決如左：
    主  文
上訴駁回。
    事  實
一、己○○係勤洋建材行（設於桃園縣中壢市○○街一００號，負責人蔡志勇）之業
    務主任，負責台灣北區業務，丙○○係勤洋建材行之客戶，二人因而相識，己○○明知已無支付能力，因從事股票、外幣買賣虧損，需錢週轉，竟意圖為自己不
    法所有，於民國八十六年十二月一日持其妻徐秀滿簽發、票號0000000號
    、發票日八十六年十二月五日、票面金額新台幣（下同）十六萬元之支票（彰化
    商業銀行埔心分行帳號0000000000號）一紙，至桃園縣桃園市○○○
    路一０九號丙○○、林惠媚夫婦住處，佯向丙○○夫婦借款十六萬元，言明五日
    內清償，並交付前揭支票予丙○○、林惠媚夫婦，藉以取信丙○○、林惠媚夫婦
    ，使丙○○、林惠媚陷於錯誤，如數交付十六萬元予己○○，詎屆期丙○○提示
    前揭支票遭退票，己○○亦未依約償還票款，又避不見面，丙○○、林惠媚夫婦
    始知受騙。
二、案經被害人丙○○提起自訴。
    理      由
一、訊據被告己○○固坦承有於右揭時地持前揭支票向自訴人丙○○及其妻林惠媚夫
    婦借款，到期未依約清償等情不諱，惟矢口否認有右揭犯行，辯稱：伊是因私人
    財務週轉向林惠媚、丙○○夫婦調現，但因當時另被客戶調現，為了軋客戶的票
    ，自已的票反而跳票了，純粹是週轉不靈，並無詐欺意圖云云。經查：
(一)右揭事實，業據自訴人於原審中指訴綦詳，核與証人林惠媚証述情節相符，並有
    支票及退票理由單影本各一紙在卷可稽。另証人蔡志勇於原審亦到庭証稱：「己○○在公司負責業務，無需負責資金調度，八十六年十二月起不斷有公司客戶向
    我提己○○稱可以幫客戶私下以低價購得磁磚，但實無此事，事後我就將他辭退
    了。」（原審卷八十七年六月十一日訊問筆錄），証人乙○○原審中亦証稱：「
    己○○欠我錢，但自（八十六）年十一月底就未如期還錢了」（原審卷八十七年
    九月三日訊問筆錄）、証人石裕仁証稱：「己○○私下拿他太太徐秀滿的票向我
    借錢二十多萬，但（八十六年）十二月十一日就跳票了，己○○自十二月起經濟
    狀況就變差。」（原審卷八十七年九月三日訊問筆錄），而被告徐秀滿係於八十
    六年十二月二十六日被公告為拒絕往來戶，有彰化商業銀行八十七年四月二十九
    日彰埔字第０七０九號函附卷可稽，且被告己○○提出之其他債權人聲請之支付
    命令之依據即支票二紙，到期日亦均八十六年十二月，被告亦不諱言其因買賣股
    票、外幣共積欠他人七百餘萬元，有其提出之欠款明細表在卷可憑。查被告本身
    早即負債七百餘萬元，豈有可能為使其他客戶的票兌現，反致其使用之支票即其
    妻即被告徐秀滿之支票退票，被告己○○所使用之其妻被告徐秀滿之前開帳號支
    票自八十六年十二月起陸續跳票金額龐大，可見被告己○○於八十六年十二月一
    日持前揭支票向自訴人丙○○及其妻林惠媚夫婦調現時，應自知已無償債能力，
    並預見嗣後無力償付，詎仍佯以持之向自訴人夫婦借款，憑以取信，已足使人陷
    於錯誤，嗣後亦拒不出面清償，顯有不法所有之詐欺意圖，被告己○○所辯，顯
    係事後飾卸之詞，不足採信，本件事證明確，被告犯行，堪以認定。
二、核被告己○○所為，係犯刑法第三百三十九條第一項之詐欺取財罪。被告己○○
    以一施詐行為，使自訴人丙○○、林惠媚夫婦二人交付財物，為想像競合犯，依
    刑法第五十五條規定，從一重處斷。原審經詳察，以被告犯行明確，依刑法第三
    百三十九條第一項，第五十五條，罰金罰鍰提高標準條例第一條前段，並審酌被
    告之素行、犯罪之動機、手段、所生損害尚非嚴重、犯後態度及迄今仍未與自訴
    人達成民事和解等一切情狀，量處有期徒刑五月，本院核其認事用法均無違誤，
    量刑亦屬適當，而公訴人以被告另外涉有詐欺犯行，原審未及審酌為由，認與上
    開已論罪部分，有連續犯裁判上一罪關係（詳如下述理由），請求將原判決撤銷
    ，另為判決，洵無理由，即應予駁回。
三、本件公訴人上訴意旨再略以：被告基於意圖為自己不法所有之概括犯意，自八十
    六年十一月起，連續至桃園縣八德市○○路廿巷廿二號、同縣中壢市○○路一０
    七號、同縣大園鄉果林村廿鄰廿六之十四號、同縣八德市○○街九號，由呂坤成
    、甲○○、丁○○、戊○○等人經營之建材行，先以操作買賣外幣可賺錢為由，
    後又訛稱將為渠等採購磁磚建材並負責包銷，以及保證至少百分之五之利潤，向
    呂坤成、甲○○、丁○○、戊○○分別詐取新台幣（下同）三百二十四萬元（票
    號分別為ＮＡ0000000票面金額為八十五萬元、發票日為八十六年十二
    月二日ＮＡ0000000票面金額為四十一萬元、發票日為八十六年十二月
    三日ＮＡ0000000票面金額為四十五萬元、發票日為八十六年十二月六
    日ＮＡ0000000票面金額為五十萬元、發票日為八十六年十二月八日
    ＮＡ0000000票面金額為一百零三萬元、發票日為八十六年十二月十日）
    、四十二萬元（現金）、三十三萬元（票號分別為ＮＡ0000000票面金
    額為十一萬元、發票日為八十六年十一月十八日ＮＡ0000000票面金額
    為二十二萬元、發票日為八十六年十二月十日）、三十一萬八千元元（票號為Ｎ
    Ａ0000000票面金額為三十一萬八千元、發票日為八十六年十一月三十日
    ），至經呂坤成、丁○○及戊○○提示前揭支票均遭退票及未依約清償甲○○等
    ，始知受騙。因認被告涉有詐欺罪嫌，並與上開已論罪部分，有連續犯裁判上一
    罪關係（八十七年度偵緝字第二八五號）。但查上開上訴人所指之詐欺犯行，為
    被告所堅決否認，且核告訴人乙○○等人上開所稱，被告向其訛稱將負責為告訴
    人包銷磁磚業務，保證可賺百分之五之利潤，而向告訴人詐取金額云云。但查被
    告如係向告訴人訛稱可負責包銷磁磚，告訴人何以願於未見任何磁磚買賣之前，
    即將鉅額現金交與被告，所述情節，顯與常理有違。且其所述之詐欺方式，與前
    開已論罪部分被告向被害人丙○○夫婦，係以借款為名，實行詐欺之實者，其方
    法、手段，均有不同，雖其時間緊接，尚難認有何連續犯裁判上一罪關係，即應
    退回檢察官依法處理。
四、據上論斷，應依刑事訴訟法第三百六十八條判決如主文。
本案經檢察官沈世箴到庭執行職務。
中     華     民     國    八十九   年       一       月      十九      日
                             臺灣高等法院刑事第二十一庭
                                 審判長法  官  葉  騰  瑞
                                       法  官  江  國  華
                                       法  官  魏  大  喨
右正本證明與原本無異。
不得上訴。
                                       書記官  洪  秋  帆
中     華     民     國    八十九   年       一       月     二十五     日
附錄：本案論罪科刑法條全文
刑法第三百三十九條第一項
意圖為自己或第三人不法之所有，以詐術使人將本人或第三人之物交付者，處五年以
下有期徒刑、拘役或科或併科一千元（已提高十倍為一萬元）以下罰金。


司法院資訊處製作；財團法人民間司法改革基金會備份。
